臺灣高等法院臺中分院刑事判決
110年度上訴字第1530號
上  訴  人  
即  被  告  游錦滄



選任辯護人  康春田律師（法扶律師）
上列上訴人即被告因加重強盜案件，不服臺灣彰化地方法院110
年度訴字第281號中華民國110年6月18日第一審判決（起訴案號
：臺灣彰化地方檢察署110年度偵字第2253號），提起上訴，本
院判決如下：
    主  文
上訴駁回。
    事  實
一、乙○○因賭博而缺錢花用，知悉同層租戶謝○芳為獨居女子，
    有機可趁，竟意圖為自己不法之所有，基於強盜之犯意，於
    民國110年2月9日凌晨2時許，攜帶足供兇器使用之折疊刀1
    把，擅取房東儲放之備份鑰匙1把，開啟謝○芳位於彰化縣○○
    市○○路0段000巷00○0號2樓203室獨居租屋處房門而侵入謝○
    芳之住宅，驚醒已在床上入睡之謝○芳，並開啟房內電燈，
    持折疊刀朝向謝○芳並恫稱：「我要搶劫，但不會傷害妳」
    等語。謝○芳赫見乙○○凌晨時分闖入房間又持刀指著自己，
    心生畏懼而不能抗拒，遂起身自衣櫃抽屜拿出存錢筒1個（
    內有新臺幣【下同】2,150元）交給乙○○。乙○○得手後，返
    回自己同上址201號房租屋處，取出存錢筒內之金錢，再將
    鑰匙棄置在彰化市秀傳醫院停車場；另將存錢筒棄置在彰化
    市延平公園西側入口旁之樹下。警察獲報後，循線在乙○○租
    屋處扣得犯案時穿戴之帽子1頂及布製口罩1個、折疊刀1把
    、贓款2,150元（已發還謝○芳），再帶同乙○○至上述停車場
    及公園樹下分別尋獲並扣得謝○芳租屋處之備份鑰匙1把及存
    錢筒1個（已發還謝○芳）等物，而查悉上情。
二、案經謝○芳訴由彰化縣警察局彰化分局報告臺灣彰化地方檢
    察署檢察官偵查起訴。
    理  由
壹、程序方面
    檢察官、上訴人即被告乙○○（下稱被告）及辯護人於本院進
    行準備程序時，對於本案下述具傳聞性質之證據資料，均同
    意具有證據能力，本院審酌上開供述證據作成時之情況，證
    據之取得過程，無不當取供及證明力明顯過低之瑕疵，且與
    待證事實具有關連性，足認為得為本案之證據，依刑事訴訟
    法第159條之5第1項之規定，有證據能力；且本案所引用之
    非供述證據，亦屬合法取得，本院審酌該等證據作成及取得
    之程序均無違法之處，依法均可作為認定犯罪事實之證據。
    　
貳、認定犯罪事實所憑之證據及理由
一、上揭犯罪事實，業據被告坦白承認，核與證人即告訴人謝○
    芳於警詢、偵訊之證述相符，且有搜索扣押筆錄、扣押物品
    目錄表及收據、贓物認領保管單、照片、扣案之帽子1頂、
    布製口罩1個、折疊刀1把、鑰匙1把可佐。
二、按強盜罪所施用之強暴脅迫，須足使告訴人喪失意思自由，
    並達於不能抗拒之程度，始足當之。至其是否已達於使人不
    能抗拒之程度，則應就客觀具體之情狀加以判斷（最高法院
    71年度台上字第1040號判決要旨可資參照）。經查，告訴人
    獨自在出租套房內就寢，被告持折疊刀在凌晨時分啟門闖入
    ，指向告訴人，對告訴人說：「我要搶劫，但不會傷害妳」
    等語，告訴人驚醒，感到害怕，而交出房間內財物等情，業
    據告訴人於警詢、偵訊證述明確（偵卷第32、186頁）。分
    析案發情境，被告犯案當時為凌晨2時許，告訴人隻身在出
    租套房內就寢，一般人若處於同一情況下，橫遭被告闖入，
    手持折疊刀並命令交付錢財等行為，勢必至為驚恐，甚而預
    想被告可能隨時在該狹小室內空間內，以刀攻擊而面臨生命
    、身體安全遭受立即而嚴重之威脅，參以告訴人業已證稱因
    被告前開舉動而畏懼，害怕被告持刀傷人等情如前，堪認被
    告之行為，於客觀上達到使一般人在身體及心理上處於被壓
    制而不能抗拒之程度，告訴人處於上開情況，已達於喪失意
    思自由而不能抗拒之程度至明。
三、綜上所述，被告自白核與事實相符，可以採認。其犯罪事證
    明確，可以認定，應依法論科。
參、論罪之理由
一、按刑法第321條第1項第3款之攜帶兇器竊盜罪，係以行為人
    攜帶兇器竊盜為其加重條件，此所謂兇器，其種類並無限制
    ，凡客觀上足對人之生命、身體、安全構成威脅，具有危險
    性之兇器均屬之，且祇須行竊時攜帶此種具有危險性之兇器
    為已足，並不以攜帶之初有行兇之意圖為必要（最高法院79
    年台上字第5253號判決意旨參照）。被告所持折疊刀1把，
    金屬刀刃銳利，如持以攻擊，足以對人之生命、身體造成危
    害，係屬兇器無誤。故核被告所為，係犯刑法第328條第1項
    之強盜罪，而有同法第321條第1項第1款、第3款之加重情形
    ，而犯刑法第330條第1項攜帶兇器侵入住宅強盜罪。
二、被告上訴意旨雖以：被告坦承犯行，犯後態度甚佳，且已與
    告訴人達成和解。又被告年逾00歲，患有○○○、○○○、○○○、○
    ○○○等多種疾病，且最近5年内未有犯罪紀錄。被告犯罪動機
    係因每月只領取中低收入老人生活津貼7千多元，生活困難
    ，又必須清償積欠他人的債務，一時失慮，致觸刑章，且被
    告強盜所得金錢僅2150元並已歸還告訴人，也未傷害告訴人
    ，侵害法益甚微，被告並非窮凶惡極之徒，請求依刑法第59
    條酌減其刑等語。然犯罪之情狀顯可憫恕，認科以最低度刑
    仍嫌過重者，得酌量減輕其刑，刑法第59條固有明文。惟刑
    法第59條之酌量減輕其刑，必於犯罪之情狀，在客觀上足以
    引起一般同情，認為即予宣告法定低度刑期，猶嫌過重者，
    始有其適用，至於被告之犯罪情節、手段、惡性、犯後態度
    等情，僅可作為法定刑內之科刑標準，不得據為酌量減輕之
    理由。本院酌以被告於深夜攜帶兇器侵入獨自居住之女性即
    告訴人居處強盜既遂之犯罪手段，對告訴人所造成之損害及
    危害非輕，對社會治安影響重大，實難認有何犯罪之情狀顯
    可憫恕之情，被告請求適用刑法第59條之規定酌減其刑，尚
    無可採。
肆、駁回上訴之理由
　　原審以被告犯攜帶兇器侵入住宅強盜罪之犯行事證明確，適
    用相關論罪科刑之法律規定，並敘明以行為人之責任為基礎
    ，審酌：1.被告○○畢業，曾有婚姻、生育子女經驗，具備基
    本智識程度，要求他不以激烈不法方式獲取金錢，當然不為
    過。2.被告曾對親屬觸犯加重強制性交罪，經臺灣彰化地方
    法院判處有期徒刑8年確定，另因公共危險案件，經臺灣彰
    化地方法院判處有期徒刑2月確定（嗣減為有期徒刑1月），
    合併應執行有期徒刑8年1月，入監執行後，於99年6月18日
    假釋出監，於100年12月18日縮刑期滿假釋未經撤銷，視為
    執行完畢，有臺灣高等法院被告前案紀錄表及上述加重強制
    性交案件判決附卷為憑。顯見被告歷有重罪科刑紀錄，素行
    欠佳，而且被告既能安然渡過假釋期間，要求他出獄後循規
    蹈矩顯非強人所難。3.被告自104年4月起至110年2月止（因
    本案羈押，自110年3月起停發），按月領取彰化縣政府中低
    收入老人生活津貼，有中華郵政帳戶交易明細、彰化縣政府
    函在卷可查（原審卷第127至137頁），被告亦陳稱兒子會負
    責繳交屋租、供給食物等情甚明；被告對親屬犯加重強制性
    交遭判處重刑後，妻子據此訴請離婚獲准，出監後由兒子在
    外租屋安頓，多年來未與前妻、兒子同住，就連農曆年節也
    不曾團聚，此經被告供述甚詳，且有其個人戶籍資料查詢結
    果可考。被告因個人因素，未盡家庭責任，遭家人疏離，事
    出有因，但兒子尚能支應其基本生活所需，已仁至義盡，應
    不致於匱乏。被告卻出於賭博、欠債之動機而觸犯本案，也
    懂得挑選下手對象，難認有何可憫恕之處。4.被告本案犯罪
    手段，同時符合2款加重要件，罪質不輕，不法程度隨之昇
    高，同時意味手段更加危險。5.被告犯罪所得不高，並已全
    數歸還告訴人，有贓物認領保管單可憑（偵卷第63頁），在
    犯案過程中所幸未進一步造成更大傷害，告訴人於案發之初
    雖甚為驚恐，事後仍願原諒被告，不欲嚴究，有本院調解程
    序筆錄為憑（原審卷第109頁），且最終坦承犯行不諱，犯
    後態度尚稱良好等一切情狀，量處有期徒刑8年。另說明被
    告強盜犯罪所得存錢筒1個（內含2,150元），均已扣案尋回
    並發還告訴人，有如前述，爰依刑法第38條之1第5項，毋庸
    宣告沒收犯罪所得。又被告於犯案時，持以脅迫告訴人之折
    疊刀1把，為其所有，屬犯罪工具無誤；其所有之帽子1頂、
    布製口罩1個，於犯案時穿戴，有隱蔽容貌之效果，對於遂
    行強盜犯罪有所助益，亦屬其所有供犯罪所用之物；爰依刑
    法第38條第2項前段規定，皆宣告沒收上揭扣案物品。至於
    被告擅取並持以開啟告訴人住居門室之備用鑰匙1把，非其
    所有，亦非違禁物，爰不宣告沒收。經核原審判決之認事用
    法均無違誤，量刑亦屬妥適。被告上訴雖以原審量刑過重等
    語，惟原審判決已注意刑法第57條各款規定之適用，就其量
    刑詳為審酌並敘明理由，既未逾越法定刑度，復未濫用自由
    裁量之權限，所為量刑核無不當或違法，且無輕重失衡之情
    形，不得遽指為違法、不當。被告上訴請求從輕量刑，為無
    理由，應予駁回。
據上論斷，應依刑事訴訟法第368條，判決如主文。
本案經檢察官李秀玲提起公訴，檢察官甲○○到庭執行職務。
中　　華　　民　　國　　110 　年　　10　　月　　19　　日
            刑事第三庭    審判長法　官  楊  真  明      
　　　　　　　　　　　　　　    法　官  邱  顯  祥      
　　　　　　　　　　　　　　　  法　官  李  明  鴻      
以上正本證明與原本無異。                                
如不服本判決應於收受送達後二十日內向本院提出上訴書狀，其
未敘述上訴之理由者，並得於提起上訴後二十日內向本院補提理
由書（均須按他造當事人之人數附繕本）「切勿逕送上級法院」
。因疫情而遲誤不變期間，得向法院聲請回復原狀。          
　　　　　　　　　　　　 　　　 書記官  陳  慈  傳      
　　　　　　　　　　　　　　　　
中　　華　　民　　國　　110 　年　　10　　月　　19　　日
附錄本案論罪科刑法條：
中華民國刑法第330條
犯強盜罪而有第321條第1項各款情形之一者，處7年以上有期徒
刑。
前項之未遂犯罰之。